【裁判字號】    99,交易,205
【裁判日期】    991117
【裁判案由】    過失傷害
【裁判全文】
臺灣苗栗地方法院刑事判決             99年度交易字第205號
公  訴  人  臺灣苗栗地方法院檢察署檢察官
被      告  陳櫞鼎
被      告  邱宣善
上列被告因過失傷害案件，經檢察官提起公訴（98年度偵字第54
63號），本院判決如下：
    主  文
陳櫞鼎犯過失傷害罪，處有期徒刑參月，如易科罰金，以新臺幣
壹仟元折算壹日。
邱宣善犯過失傷害罪，處有期徒刑參月，如易科罰金，以新臺幣
壹仟元折算壹日。
    事  實
一、邱宣善於民國98年5 月28日19時48分許，騎乘車號BXX-755
    號重型機車在苗栗縣三義鄉○○路159 號（南向車道）旁起
    駛欲轉往中正路北向車道行駛，本應注意該路段係劃有雙黃
    線路段禁止迴轉，且亦應注意起駛前應顯示方向燈注意前後
    左右有無障礙或車輛行人，並應禮讓行進中之車輛行人優先
    通行，而依當時情形並無不能注意之情事，竟疏未注意及此
    貿然由路邊駛入車道並欲在劃有雙黃線之路段左轉彎。適有
    陳櫞鼎騎乘車號BG5-630 號重型機車，沿三義鄉○○路由北
    往南方向行駛，行經該路段亦應注意車前狀況並隨時採取必
    要之安全措施，而依當時情形，又無不能注意之情事，竟疏
    於注意車前狀況貿然前行。由於邱宣善、陳櫞鼎各因上述之
    疏失且往前行駛，迨陳櫞鼎發現邱宣善之機車時已煞避不及
    ，致二車發生碰撞，邱宣善及陳櫞鼎均因此而人車倒地，陳
    櫞鼎受有頭部外傷併腦震盪、雙膝蓋、手肘擦傷等之傷害；
    邱宣善則受有四肢多處擦傷、右橈骨遠端骨折之傷害，並於
    肇事後警員不知肇事者為何人之際，向據報前往處理之警員
    承認為肇事機車之駕駛人，而自首接受裁判。
二、案經邱宣善、陳櫞鼎訴由苗栗縣警察局苗栗分局報告臺灣苗
    栗地方法院檢察署檢察官偵查起訴。
    理  由
一、本件被告邱宣善、陳櫞鼎對於下列供述證據、非供述證據的
    證據能力均不爭執，且無違法取得或顯不可信之情形，本院
    自得將之採為認定本件犯罪事實存否之證據，附此敘明。
二、被告邱宣善對於上述過失傷害的犯行迭於檢察官偵查、本院
    審理時均坦承不諱。被告陳櫞鼎固坦承於98年5 月28日19時
    時許，騎乘車牌號碼BG5-630 號重型機車沿三義鄉○○路由
    北往南方向行駛，至三義鄉○○路159 號附近路段發生車禍
    ，於人車倒地後受傷等事實，但否認有過失，辯稱：伊的車
    子在伊的車道行駛，並沒有越過雙黃線與其他車子發生撞擊
    。伊認為是吳旭民要閃躲邱宣善的車子，跨越雙黃線在南向
    車道撞擊伊。邱宣善稱與吳旭民沒有發生撞擊，但撞擊可能
    是在南向車道，他們發生輕微撞擊，邱宣善才從南向車道滑
    向北向車道，才會被監視器拍到。伊與邱宣善自始都沒有發
    生撞擊等語。
三、惟查：
  (一)證人即被告邱宣善證稱：「（問：98年5 月28日晚上是不是
    有騎車經過三義鄉○○路？）對。」、「（問：發生車禍之
    前，你的機車在哪裡？）我的機車從書店前面南向車道的路
    邊，要往北向車道走，那邊有一條巷子，都沒有雙黃線，我
    要左轉。」、「（問：警察製作的現場圖繪製中間有雙黃線
    ，有何意見？）我有意見，因為我在那邊經過正對巷子口那
    個區塊是沒有雙黃線。」、「（問：我問的是中正路的南向
    與北向車道都有雙黃線，但是巷子口當然沒有劃線？）確實
    是。」、「（問：巷子口距離你發生車禍的地點有多遠？）
    過雙黃線，差不多3 、4 公尺。」、「（問：那個巷口有沒
    有號誌燈？）沒有。」、「（問：發生車禍當時的燈光如何
    ？）有路燈。」、「（問：你的機車有打方向燈嗎？）有。
    」、「（問：有開大燈嗎？）有。」、「（問：你要越過南
    向車道到北向車道時，有沒有注意左方車輛？）有，我要過
    之前，有一台貨車經過，我有確定左方的貨車經過，我才通
    行的。」、「（問：除了貨車之外，有沒有其他車子經過？
    ）我確定沒有。」、「（問：你剛才說貨車從『左方』是在
    南向還是北向車道？）往北向。」、「（問：你怎麼會說是
    你等他經過？）因為我要往北向車道行走，我先確定南向車
    道沒有車之後我才往北走，我在往前走的時候，有確定北向
    的貨車經過之後，我再往前行駛、、」、「（問：肇事當時
    你到底跟幾輛車子發生碰撞？）一輛，就是跟陳櫞鼎的機車
    發生碰撞。」、「（問：你能不能陳述你跟陳櫞鼎機車發生
    撞擊的位置在道路的什麼地方？）我記得我過中間之後就被
    撞擊倒地，我感覺後面有衝力。他的機車前方跟我機車的左
    後方發生碰撞。」、「（問：所以你當時機車的前輪已經過
    了雙黃線了，但是後輪還沒有過，才會跟陳櫞鼎發生碰撞？
    ？）對，前輪已經過了，後輪三分之一過了北向車道，還有
    三分之二在南向車道。」、「（問：你剛剛說過你看南向車
    道沒有來車，為什麼還突然有陳櫞鼎的車子過來與你碰撞？
    ）我覺得對方的車速有過快。」、、「（問：撞擊後你的車
    子跟人在哪裡？）在一家多倫多餐廳的前方，我的車子跟人
    都滑向北向車道。」、、「（被告陳櫞鼎問：你說你經過雙
    黃線的時候，你有印象我的車子撞到你的車子？）真的，我
    有印象我被你的車撞到，我倒地之後滑到車道，起來之後看
    到你和你的車子倒在中線的附近位置，你的人被摩托車壓住
    。」、「（被告陳櫞鼎問：我的車子跟你只是摩托車的碰撞
    ，為什麼我的車子反而彈得很遠？我認為你說的話跟現場不
    太一樣，你有什麼解釋？）我被撞到時車速剛起步沒有很快
    ，就被撞到滑過去了，我認為你的車速過快，且你在警詢有
    說撞到，有飛起來的感覺。」、「（問：陳櫞鼎的機車倒地
    的位置在哪裡？）他的車跟人都倒在靠近中心雙黃線的地方
    ，他的東西都掉在北向車道那邊，肇事圖是這樣子，我當時
    看到的情況也是這樣。」、、「（問：兩台機車碰撞之後，
    你的機車有打轉嗎？）沒有，撞到之後，車頭有轉向北向車
    道，然後人跟車整個直接滑過去。」、「（問：你說你的機
    車左後側被撞到，是左後側的什麼部位？）當時我撞擊的感
    覺是後面，但是後來檢查的結果是後面引擎蓋靠鐵質的部分
    。」、「（問：你被撞的地方有整個破掉嗎？）沒有，只有
    凹陷。」、「（問：凹陷的位置剛好是陳櫞鼎輪胎的位置嗎
    ？）對。」、、「（被告陳櫞鼎問：你的機車在跟我這場事
    故之前，有沒有發生過其他的機車事故？）沒有。」、「（
    問：提示偵卷第76、77頁照片，對於照片上的貨車有沒有印
    象？）有。」、「（問：你是什麼時候看到這部貨車的？）
    車禍發生之前，我要過馬路，先看到他過去我才過的。」、
    「（問：這部小貨車有跟你的機車發生碰撞嗎？）沒有。」
    、「（問：這部小貨車有跟陳櫞鼎的機車發生碰撞嗎？）這
    我不清楚，但是看過監視錄影帶是直的開下去。」、「（問
    ：我不是問你監視器，而是問你車禍發生前後你看到的情形
    ？）我沒有看到陳櫞鼎的機車跟小貨車發生碰撞。」、「（
    問：車禍當天你的機車跟人為什麼會滑向北向車道？）我是
    往北向直直騎過去，我後方遭到撞擊。」、「（問：遭到什
    麼物體撞擊？）摩托車。」、「（問：誰的摩托車？）陳櫞
    鼎的。」、「（問：你確實有看到？）他的機車跟我碰撞的
    那一煞那我沒有看到是誰，但是我倒地的時候回頭看，就看
    到陳櫞鼎的機車倒地壓在他人身上。」、「（問：在你的機
    車跟陳櫞鼎的機車發生接觸碰撞的那一剎那，這台小貨車有
    沒有撞到你們的機車？）沒有，我確定是小貨車已經往北行
    駛過去之後，我才要往北，然後就在雙黃線附近發生碰撞。
    」、「（問：你之前是否認識上開自小貨車的車主吳旭民？
    ）不認識。」等語（以上參審卷99年11月3 日審判筆錄第2
    至10頁）。
  (二)是由證人即被告邱宣善的上述證詞，可知其係證稱於上述時
    間，在三義鄉○○路159 號之南向車道旁租書店外，騎乘車
    號BXX-755 號重型機車欲橫越馬路往北方向行駛回家，先見
    吳旭民駕駛車號W4-6230 號自用小貨車沿三義鄉○○路由南
    往北行駛，該自用小貨車通過前述路段後，其方橫越馬路往
    北方向行駛。其機車前輪已越過雙黃線，後車輪3 分之1 在
    北向車道、3 分之2 在南向車道之際，突覺機車左後側遭撞
    擊，其人車一同滑向北向車道。其倒地起身後，看見被告陳
    櫞鼎的機車壓在被告陳櫞鼎的身上，約在雙黃線的位置，斯
    時即確認係被告陳櫞鼎的機車撞及其所騎乘的機車，事後發
    覺機車左後側引擎蓋鐵質部分有凹陷，該部位即係為被告陳
    櫞鼎機車前輪撞及處。其確認上述自用小貨車並未碰撞其或
    被告陳櫞鼎的機車，因該部自用小貨車通過該路段後，其所
    騎乘的機車方為被告陳櫞鼎的機車所撞及等情。
  (三)復斟酌被告陳櫞鼎於偵查時陳稱：「（問：車禍發生經過？
    ）我騎車走台十三線的中正路，由北往南行駛，我是直行車
    ，邱宣善的機車在路邊購買東西，買完從路邊騎出來，邱善
    宣從南向車道迴轉橫越馬路，我們就發生碰撞，撞上後我有
    昏迷，車子倒向何處我不知道、、、」等語（參偵卷第52至
    53頁）。再徵諸檢察官履勘現場筆錄所示（參偵卷第58頁）
    ，可知車號BXX-775 號（被告邱善宣）機車左側引擎蓋（位
    於左後輪上方）有三處擦痕，一處凹痕，其餘地方未見新的
    明顯括擦痕，機車椅座後面金屬握把左側亦有擦痕等情。復
    觀察卷附照片（參偵卷第39頁）所示，可知被告陳櫞鼎所騎
    乘的車號BG5-630 號重型機車的前車身明顯有撞擊痕跡，前
    輪因撞擊支架變形等情。準此，可見證人即被告邱宣善上述
    證詞屬實，堪以採信。復斟酌道路交通事故調查報告表（一
    ）、（二）各1 份、道路交通事故現場圖2 份（參偵卷第27
    頁至第29頁）、事故現場照片8 張（參偵號卷第30頁至第33
    頁、第86頁）、苗栗縣警察局道路交通事故當事人登記聯單
    1 份（參偵卷第34頁）、苗栗縣警察局道路交通事故當事人
    登記聯單1 份、車損照片、監視錄影翻拍照片共11張（參偵
    卷第34頁、第38頁至第46頁）、大千綜合醫院、童綜合醫院
    診斷證明書影本各1 份、行政院國軍退除役官兵輔導委員會
    臺中榮民總醫院診斷證明書影本1 份（參偵卷第47至49頁）
    、苗栗縣警察局苗栗分局現場勘察報告1 份、勘察照片51張
    （參偵卷第61至第80頁、第88至96頁）所示，可知被邱宣善
    於上述時間，騎前述機車由三義鄉○○路15 9號之南向車道
    旁，欲橫越馬路往北方向行駛回家，並於橫越馬路後，機車
    前輪已越過雙黃線，後車輪3 分之1 在北向車道、3 分之2
    在南向車道之際，被告陳櫞鼎騎乘車號BG5-630 號重型機車
    沿三義鄉號○○路由北往南方向行駛，行經上述路段，撞及
    被告邱宣善所騎乘之機車左後側。被告邱宣善人車倒地後滑
    向北向車道，被告陳櫞鼎亦人車倒地機車壓在身上，位於雙
    黃線附近，被告陳櫞鼎受有頭部外傷併腦震盪、雙膝蓋、手
    肘擦傷等之傷害；被告邱宣善受有四肢多處擦傷、右橈骨遠
    端骨折之傷害等事實。
  (四)按車輛起駛前應顯示方向燈注意前後左右有無障礙或車輛行
    人並應禮讓行進中之車輛行人優先通行且機器腳踏車行駛之
    車道，應依標誌、或標線之規定行駛；汽車行駛時駕駛人應
    注意車前狀況並隨時採取必要之安全措施；又劃有雙黃線路
    段係禁止左轉路段，道路交通安全規則第89條第1 項第6款
    、第99條第1 項、第94條第3 項，道路交通標誌標線號誌設
    置規則第149 條第1 項第8 款分別定有明文。被告邱宣善、
    陳櫞鼎駕車自應注意上述道路交通安全規則及道路交通標誌
    標線號誌設置規則之規定，而依當時情形，又無不能注意之
    情形，被告邱宣善疏未注意上述規定貿然由路邊駛入並欲在
    劃有雙黃線路段左轉，被告陳櫞鼎則疏未注意車前狀況貿然
    前行，機車車頭撞及被告邱宣善所騎乘機車之左後側，導致
    被告邱宣善、陳櫞鼎均人車倒地，被告陳櫞鼎受有頭部外傷
    併腦震盪、雙膝蓋、手肘擦傷等之傷害；被告邱宣善受有四
    肢多處擦傷、右橈骨遠端骨折之傷害，應為本件車禍發的經
    過。而本件經送請臺灣省竹苗區車輛行車事故鑑定委員會、
    臺灣省車輛行車事故覆議鑑定委員會鑑定結果，均同此認定
    ，此有臺灣省竹苗區車輛行車事故鑑定委員會99年5 月31日
    竹苗鑑990238字第0995301664號函及同函所附鑑定意見書及
    臺灣省車輛行車事故覆議鑑定委員會99年7 月20日府覆議字
    第0996202661號函在卷可稽（參偵卷第110 至114 頁、第15
    7 頁）。告訴人即被告邱宣善、陳櫞鼎2 人係因本件車禍而
    分別受有前述傷害，已如前述。而被告邱宣善、陳櫞鼎2 人
    因上述的過失，造成雙方均受傷，其等2 人的受傷，分別與
    其等2 人上述過失間均具有相當因果關係，其等2 人因過失
    而致他人傷害乙節，均堪以認定。
  (五)至被告陳櫞鼎辯稱未與被告邱宣善之機車發生碰撞，係吳旭
    民要閃躲邱宣善的車子，跨越雙黃線在南向車道撞擊伊。吳
    旭民於南向車道與邱宣善發生輕微撞擊，邱宣善才從南向車
    道滑向北向車道等語。但查：
    1.證人即被告邱宣善證稱被告陳櫞鼎騎乘機車於上述路段南
      向車道撞擊伊所騎乘機車左後側位置，導致雙方均人車倒
      地，伊連同機車滑向北向車道，被告陳櫞鼎的機車壓在被
      告陳櫞鼎身上，約在雙黃線位置。吳旭民的自用小貨車通
      過該路段北向車道後，被告陳櫞鼎的機車方撞擊伊機車，
      吳旭民的自用小貨車並未碰撞到伊及被告陳陳櫞鼎的機車
      等情，已如前述。復斟酌證人吳旭民證稱當天係駕駛Ｗ4-
      6230號自用小貨車，沿三義鄉○○路由南往北行駛，伊在
      對向車道聽到車子的撞擊聲音，往回頭看才知道後面發生
      車禍，伊沒有與陳櫞鼎的機車生碰撞。伊的車子於95年曾
      發生車禍有板金過，係在吉和汽車修理廠修理等語（參偵
      卷第22頁、第53頁）。又參考證人湯樹林證稱Ｗ4-6230號
      自用小貨車最後1 次係在95年8 月中到廠修理，修理前擋
      玻璃、左大燈、前保桿、面板扳金、前柱扳金及烤漆，修
      理價約2 萬元等語（參偵卷第24至26頁）。再參以本件經
      警採集被告陳櫞鼎所騎乘之車號BG5-630 號重型機車上遺
      留之油漆，與證人吳旭民所駕駛之上述車輛之油漆經送驗
      結果，亦無從認被告陳櫞鼎騎用之機車上遺留之油漆，與
      證人吳旭民所駕駛之車輛上油漆相符，此有內政部警政署
      刑事警察局99年3 月9 日刑鑑字第0990012513號鑑定書1
      份在卷可佐（參偵卷第99至101 頁）。
    2.繼查，由監視錄影內容顯示，錄影時間19時51分10秒時被
      告陳櫞鼎之機車倒地，而錄影時間19時51分11秒時吳旭民
      車在北上車道經過另一個錄影畫面，畫面中能清楚看見吳
      旭民之車號，且吳旭民之車速與一般車輛之車速無異。再
      由苗栗縣警察局苗栗分局三義分駐所補繪之現場圖（參偵
      卷第86頁）顯示兩鏡頭之畫面距離為33.3公尺，若吳旭民
      車輛之車速為40公里，在1 秒內只能行駛11.11 公尺，若
      吳旭民車之車速為50公里，在1 秒內只能行駛13.8公尺，
      無法在1 秒後於33.3公尺處出現。反推吳旭民之車輛若要
      於1 秒後在33.3公尺前出現，則吳旭民之車速將達118.8
      公里，顯與錄影畫面不吻合，是被告邱宣善機車與被告陳
      櫞鼎發生撞擊時，吳旭民的車輛應已通過該肇事地等事實
      ，此有交通事故現場圖（新圖）、臺灣省竹苗區車輛行車
      事故鑑定委員會99年5 月31日竹苗鑑990238字第09953016
      64號函及同函所附鑑定意見書各1 份在卷可佐（參偵卷第
      86頁、第110 至114 頁）。
    3.由此可見吳旭民所駕駛的上述自用小貨車並未於上述時地
      與被告被告陳櫞鼎騎用之機車發生碰撞，被告陳櫞鼎前述
      辯解為虛，不足採信。
  (六)綜上，被告邱宣善的自白與犯罪事實相符；被告陳櫞鼎的辯
    解，均為臨訟卸責之詞，不足為採。此外，復有道路交通事
    故現場圖、道路交通事故調查報告表、現場照片、苗栗縣警
    察局道路交通事故當事人登記聯單、車損照片、監視錄影翻
    拍照片、大千綜合醫院、童綜合醫院診斷證明書、行政院國
    軍退除役官兵輔導委員會臺中榮民總醫院診斷證明書、苗栗
    縣警察局苗栗分局現場勘察報告、勘察照片、內政部警政署
    刑事警察局鑑定書、臺灣省竹苗區車輛行車事故鑑定委員會
    函文及同函所附鑑定意見書及臺灣省車輛行車事故覆議鑑定
    委員會函文在卷可佐，被告邱宣善、陳櫞鼎2 人過失傷害犯
    行，均堪認定。
四、核被告邱宣善、陳櫞鼎2 人所為，均係犯刑法第284 條第1
    項前段之過失傷害罪。被告邱宣善肇事後於警員不知肇事者
    為何人之際，向據報前往處理之警員承認為肇事機車之駕駛
    人，而自首接受裁判等情，此有本院公務電話紀錄1 份在卷
    可考，被告邱宣善係對於未發覺之犯罪，表示願接受裁判之
    意，爰依刑法第62條前段自首之規定，依法減輕其刑。爰審
    酌被告邱宣善、陳櫞鼎2 人均無因犯罪為法院判刑後執行完
    畢的前科紀錄，足見其等2 人素行尚佳，此有臺灣高等法院
    被告全國前案紀錄表2 份在卷可稽，並兼衡被告邱宣善係肇
    事主因、被告陳櫞鼎係肇事次因、被告邱宣善坦承犯行且係
    自首、被告陳櫞鼎否認犯行、雙方迄今尚未達成和解、惡性
    均非重等一切情狀，分別量處如主文所示之刑，並均諭知易
    科罰金之折算標準。
據上論斷，應依刑事訴訟法第299 條第1 項前段，刑法第284 條
第1 項前段、第62條前段、第41條第1 項前段，刑法施行法第1
條之1 第1 項、第2 項前段，判決如主文。
本案經檢察官林文中到庭執行職務。
中    華    民    國    99    年    11    月    17    日
                  刑事第一庭    法  官  呂曾達
以上正本證明與原本無異。
如不服本判決應於收受判決後10日內向本院提出上訴書狀，並應
敘述具體理由。其未敘述上訴理由者，應於上訴期間屆滿後20日
內向本院補提理由書 (均須按他造當事人之人數附繕本)「 切勿
逕送上級法院」。
                                書記官  劉容辰
中    華    民    國    99    年    11    月    17    日
附錄本案論罪科刑法條：
中華民國刑法第284 條第1 項前段。
（過失傷害罪）
因過失傷害人者，處 6 月以下有期徒刑、拘役或 5 百元以下罰
金。

司法院資訊處製作；財團法人民間司法改革基金會備份。
